---
output:
  beamer_presentation:
    theme: "Rochester"
    colortheme: "dove"
    highlight: "default"
    slide_level: 1
classoption: 
- t 
#- "handout"
- "aspectratio=169"
header-includes:
- \usepackage[ngerman]{babel}
- \usepackage[utf8]{inputenc}
- \usepackage{mdframed}
- \usepackage{xcolor}
- \usepackage{fontawesome}
- \newmdtheoremenv{ndef}{Definition}
- \newmdtheoremenv{nsatz}{Satz}
- \def\begincols{\begin{columns}}
- \def\begincol{\begin{column}}
- \def\endcol{\end{column}}
- \def\endcols{\end{columns}}
---

```{r, setup, include = FALSE}
knitr::opts_chunk$set(
  fig.width = 6,
  fig.asp = 9/16,
  fig.align = "center",
  out.height = "80%",
  echo = FALSE, 
  warning = FALSE, 
  message = FALSE
)
set.seed(1)
options(scipen = 999, digits = 2)
```

```{r, data}
n <- 20
x <- runif(n, 0, 10)
y <- -2 + 3 * x - 0.1 * x^2 + rnorm(n) 
data <- data.frame(x = x, y = y)
```

# Was soll der Ramsey RESET Test prüfen?

**R**egression **E**quation **S**pecification **E**rror **T**est von James **Ramsey** (1969)

\pause

*Ist die Modellgleichung im Regressionsmodell fehlspezifiziert?*

```{r, example_misspec, out.height = "70%"}
library("ggplot2")
library("latex2exp")
ggplot(data, aes(x, y)) +
  geom_smooth(
    method = "lm",
    formula = y ~ x,
    se = FALSE,
    aes(color = "blue")
  ) +
  geom_smooth(
    method = "lm",
    formula = y ~ x + I(x^2),
    se = FALSE,
    aes(color = "red")
  ) +
  geom_point() +
  scale_x_continuous(
    breaks = scales::pretty_breaks(n = 10),
    limits = c(0, 10)
  ) +
  theme_minimal() +
  theme(
    legend.text.align = 0  
  ) +
  scale_color_identity(
    name = "Modellformel",
    breaks = c("blue", "red"),
    labels = c(
      TeX("$y_i = \\beta_0 + \\beta_1 x_i + \\epsilon_i$"), 
      TeX("$y_i = \\beta_0 + \\beta_1 x_i + \\beta_2 x_i^2 + \\epsilon_i$")
    ),
    guide = "legend"
  )
```

# Welches Modell ist richtig?

Wir können das quadratische Modell schätzen und mit dem t-Test überprüfen, ob $\beta_2$ signifikant (von Null verschieden) ist:

```{r, t-test-model, echo = TRUE}
formula <- y ~ x + I(x^2)
quadratic_model <- lm(formula, data)
```

\pause

```{r, t-test-output, echo = TRUE}
summary(quadratic_model)$coefficients
```

\pause

Hier ist der p-value für $H_0:\beta_2 = 0$ ziemlich klein, also wird $H_0$ verworfen. Wir würden uns also für das quadratische Modell entscheiden.

# Funktioniert dieses Vorgehen auch bei mehreren Regressoren?

Bei $y_i = \beta_0 + \beta_1 x_i + \epsilon_i$ gegen $y_i = \beta_0 + \beta_1 x_i + \beta_2 x_i^2 + \epsilon_i$ hat das gut funktioniert.

Und wenn wir mehr als nur einen Regressor haben?
\pause
\begin{align*}
  \text{Hauspreis}_i = \beta_0 + \beta_1 \text{Wohnfläche}_i + \beta_2 \text{Schlafzimmeranzahl}_i + \beta_3 \text{Baujahr}_i + \epsilon_i
\end{align*}
\pause
Hier gibt es viel mehr Möglichkeiten:

\begin{itemize}
  \item Quadratische Terme: $\text{Wohnfläche}_i^2$, $\text{Schlafzimmeranzahl}_i^2$, $\text{Baujahr}_i^2$
  \item Interaktionsterme: $\text{Wohnfläche}_i \cdot \text{Schlafzimmeranzahl}_i$, $\dots$
  \item Kubische Terme: $\text{Wohnfläche}_i^3$, $\dots$
\end{itemize}

Für jede Möglichkeit einen t-Test durchzuführen ist zu aufwendig.

# Was ist nun Ramsey's Idee?

\vspace{-0.5cm}
\begin{enumerate}[<+->]
  \item Schätze das Ausgangsmodell:
  \begin{align*}
    \text{Hauspreis}_i = \beta_0 + \beta_1 \text{Wohnfläche}_i + \beta_2 \text{Schlafzimmeranzahl}_i + \beta_3 \text{Baujahr}_i + \epsilon_i
  \end{align*}
  \item Berechne die Prognosen:
  \begin{align*}
    \textcolor{red}{\widehat{\text{Hauspreis}}_i} = \hat{\beta_0} + \hat{\beta_1} \text{Wohnfläche}_i + \hat{\beta_2} \text{Schlafzimmeranzahl}_i + \hat{\beta_3} \text{Baujahr}_i 
  \end{align*}
  \item Schätze erneut, aber diesmal \textbf{mit Potenzen der Prognosen als Regressoren}:
  \begin{align*}
    \text{Hauspreis}_i &= \beta_0 + \beta_1 \text{Wohnfläche}_i + \beta_2 \text{Schlafzimmeranzahl}_i + \beta_3 \text{Baujahr}_i \\
    &+ \textcolor{blue}{\beta_4} \textcolor{red}{\widehat{\text{Hauspreis}}_i}^2 + \textcolor{blue}{\beta_5} \textcolor{red}{\widehat{\text{Hauspreis}}_i}^3 + \epsilon_i 
  \end{align*}
  \item Teste $H_0:\textcolor{blue}{\beta_4} = \textcolor{blue}{\beta_5} = 0$ mit einem F-Test.
\end{enumerate}

---

\textbf{Warum nicht auch die erste Potenz der Prognosen?}

Die $\textcolor{red}{\widehat{\text{Hauspreis}}}$ Werte sind bereits eine Linearkombination der Regressoren. Würden sie zusätzlich aufgenommen werden, würde das zu Multikollinearität führen.

\pause

\textbf{Bis zur wievielten Potenz?}

Dafür gibt es keine allgemeine Regel, meistens wählt man die 2. und 3. Potenz.

\pause

\textbf{Vor- und Nachteile des Verfahrens?}

\begin{itemize}
  \item[\faThumbsOUp] Kann auch bei einer Vielzahl an Regressoren effizient angewendet werden. Wir brauchen kein Alternativmodel definieren.
  \item[\faThumbsODown] Es kann zwar aufgezeigt werden, \textit{ob} eine Fehlspezifikation vorliegt, aber nicht \textit{welcher Art}.
\end{itemize}
