---
output:
  beamer_presentation:
    theme: "Rochester"
    colortheme: "dove"
    slide_level: 1
classoption: 
- t 
- "handout"
- "aspectratio=169"
header-includes:
- \usepackage[ngerman]{babel}
- \usepackage[utf8]{inputenc}
- \usepackage{mdframed}
- \newmdtheoremenv{ndef}{Definition}
- \newmdtheoremenv{nsatz}{Satz}
- \def\begincols{\begin{columns}}
- \def\begincol{\begin{column}}
- \def\endcol{\end{column}}
- \def\endcols{\end{columns}}
---

```{r, include = FALSE}
knitr::opts_chunk$set(
  lang = "r",
  tidy = TRUE,
  echo = FALSE,
  tidy.opts = list(blank = FALSE, width.cutoff = 60),
  highlight = FALSE,
  collapse = TRUE,
  comment = "#>",
  fig.align = "center",
  fig.dim = c(6,4), 
  out.width = "100%"
)
set.seed(1)
```

# Was besagt der Zentrale Grenzwertsatz? 

\begin{nsatz}[Der Zentrale Grenzwertsatz]
Wenn wir eine gro\ss e Anzahl $N$ an unabh\"angigen Stichprobenwerten aus einer Verteilung mit Erwartungswert $\mu$ und Varianz $\sigma^2$ ziehen, dann ist der Mittelwert der Stichprobe normalverteilt mit Erwartungswert $\mu$ und Varianz $\sigma^2 / N$. \\

\pause

Formal: Sei $t = \frac{1}{N} \sum_{n=1}^N t_n$, wobei $t_n \overset{iid}{\sim} f$ mit $E(t_n) = \mu < \infty$, $Var(t_n) = \sigma^2 < \infty$. \\ \pause
Dann gilt: $$t \overset{a}{\sim} N(\mu, \sigma^2/N).$$ \pause
Und auch: $$\frac{t - \mu}{\sqrt{\sigma^2 / N}} = \frac{\sum_{n=1}^N t_n - N\mu}{\sqrt{\sigma^2 N}} \to N(0,1).$$
\end{nsatz}

# Die Verteilung ist beliebig?

::: columns

:::: column

```{r, echo = TRUE}
x <- 1:5
p <- c(0.5,0,0.1,0.2,0.2)
plot(x, p, type = "h")
```

::::

\pause

:::: column

```{r, echo = TRUE}
mu <- sum(x * p)
cat("Erwartungswert:", mu)
sigma.sq <- sum((x - mu)^2 * p)
cat("Varianz:", sigma.sq)
```

:::: 

:::

# Und wir kommen wieder bei der Normalverteilung an?

::: columns

:::: column

```{r, echo = TRUE, tidy = FALSE, tidy.opts = list(width.cutoff = 20)}
N <- 1000
t <- function() 
  mean(
    sample(
      x = x, size = N,  
      replace = TRUE, prob = p
    )
  )
replicate(3, t())
```

::::

\pause

:::: column

```{r, echo = TRUE}
T <- replicate(10000, t())
hist(T, breaks = 20, freq = FALSE)
```

:::: 

:::

# Und auch bei der Standardnormalverteilung?

::: columns

:::: column

\begin{nsatz}[Der Zentrale Grenzwertsatz]
[...] \\ Dann gilt: $t \overset{a}{\sim} N(\mu, \sigma^2/N).$ \\
Und auch: $\frac{t - \mu}{\sqrt{\sigma^2 / N}} \to N(0,1).$
\end{nsatz}

\pause

```{r, echo = TRUE, tidy = FALSE}
T_transf <- (T - mu) / 
  sqrt(sigma.sq / N)
```

::::

\pause

:::: column

```{r, echo = TRUE, tidy = FALSE}
hist(T_transf, breaks = 20, 
     freq = FALSE)
```

:::: 

:::

# Und wof\"ur kann man das verwenden?

\pause

[...] unabh\"angige Stichprobe $X_1,\dots,X_N$ [...] Erwartungswert jeder Ziehung betr\"agt $\mu$ und Varianz $\sigma^2$ [...] Wie hoch ist die Wahrscheinlichkeit, dass das Stichprobenmittel h\"ochstens $x$ betr\"agt?

\pause

\begin{align*}
  P \left( \frac{1}{N} \sum_{i=1}^N X_i \leq x \right) &= P \left( \frac{\frac{1}{N} \sum_{i=1}^N X_i - \mu}{\sqrt{\sigma^2/N}} \leq \frac{x - \mu}{\sqrt{\sigma^2/N}} \right) \\
  &\approx \Phi \left( \frac{x - \mu}{\sqrt{\sigma^2/N}} \right)
\end{align*}
